【裁判字號】    95,交聲,474
【裁判日期】    950818
【裁判案由】    聲明異議
【裁判全文】
臺灣高雄地方法院交通事件裁定        95年度交聲字第474 號
原處分機關  交通部公路總局高雄區監理所
異  議  人  甲○○
上列受處分人因聲明異議案件，對於交通部公路總局高雄區監理
所民國95年6 月29日高監自裁字第80BO0000000 號裁決書所為之
處分，聲明異議，本院裁定如下：
    主  文
異議駁回。
    理  由
一、異議意旨略以：如附件一（聲明異議狀）。
二、按：
１、道路交通管理處罰條例於民國94年12月28日修正公布，並於
    95年7月1日施行；修正前該條例第53條規定：「汽車駕駛人
    ，行經有燈光號誌管制之交岔路口闖紅燈者，處新臺幣一千
    八百元以上五千四百元以下罰鍰。」，同條例第63條第1項
    第3款並規定「記違規點數3點」。修正後，上開罰鍰及違規
    記點之規定不變，但該條例第53條增訂第2項：「前項紅燈
    右轉行為者，處新臺幣六百元以上一千八百元以下罰鍰。」
    之規定，且若受處分人罰鍰不繳納時，依修正後之該條例第
    65條第1項3款，僅規定「罰鍰不繳納者，依法移送強制執行
    。」，而刪除原本該條項款有關「吊扣駕照」之規定。本件
    受處分人於95年6月5日違規，原處分機關於95年6月29日裁
    決，亦即違規及裁決後，道路交通管理處罰條例經修正及施
    行。為此先就「聲明異議時，本院究應適用修正前或修正後
    之道路交通管理處罰條例」，敘明如下。
２、94年2 月5 日公布並於95年2 月1 日施行之行政罰法第5 條
    規定：「行為後法律或自治條例有變更者，適用行政機關最
    初裁處時之法律或自治條例。但裁處前之法律或自治條例有
    利於受處罰者，適用最有利於受處罰者之規定。」，亦即採
    「從新從輕」原則。但行政罰法之「從新」係指違反政法上
    義務之行為後，如法律或自治條例有變更，適用「行政機關
    最初裁處時」之法律或自治條例。換言之，「行政機關最初
    裁處後之時點」，包括訴願先行程序之決定、訴願決定、行
    政訴訟裁判、乃至經上述決定或裁判發回原處分機關另為適
    當之處分等時點。蓋因行政罰之裁處，係行政處分之一種，
    而其後訴願先行程序、訴願、行政訴訟等，均屬對行政罰裁
    處之救濟程序，其主要功能在審查原行政罰裁處之合法性或
    合目的性，容或有自為決定或裁決之作為，亦屬對原行政罰
    裁處之糾正。至於「刑事刑罰」則係經起訴或自訴後，由法
    院居於裁判者地位予以判決論罪科刑。二相比較，可知行政
    法院與刑事法院之角色及功能均不同。況且，若認「從新」
    的時點包括到「訴願、行政訴訟時」，不僅易啟受處分人僥
    倖之心，任意提起救濟，以待法規變動；亦將使原處分合法
    性之判斷基準往後移，立論將欠一貫。因此，行政罰法立法
    時，乃有意仿效奧地利立法例，規定「適用行政機關最初裁
    處時之法律或自治條例」（參林錫堯著「行政罰法」2005年
    10月第65、66頁）。稽諸上開說明，依據前揭行政罰法第5
    條規定，本件關於適用道路交通管理處罰條例規定部分，仍
    應依照94年12月28日修正公布並於95年7 月1 日施行前之規
    定處理，合先敘明（台灣高等法院高雄分院95年交抗字第91
    號裁定、95年交抗字第88號裁定，亦同採此見解）。
三、經查，異議人於95年6月5日經舉發違規之現場位置，約如附
    件二之簡圖所示，此經異議人自承及證人林進祿（舉發之員
    警）證述在卷。又當日林進祿所站立之位置，確甚難看清楚
    簡圖上Ａ號誌之燈號，實際上林進祿亦未看到「異議人駕車
    通過Ａ號誌時，該號誌究竟是紅燈、黃燈或綠燈」等情，亦
    經林進祿證述在卷。至於異議人雖辯稱其駕車通過Ａ時，Ａ
    號誌正好由綠燈轉換為黃燈云云，然：
    １、Ａ到Ｂ點約相距10公尺左右，此經異議人自承在卷，林
        進祿亦證稱：其係於異議人之自小客車由東向西行抵Ｃ
        處，並將車頭轉北欲轉入楠梓路時，才看到異議人駕駛
        之小客車等語，則Ａ到Ｃ之距離應僅約12、13公尺。本
        院調查時，異議人既稱：「我時速不快，我看照後鏡後
        面有無機車要直行，但是當時沒有機車要直行，且車流
        量不大，我從過了紅綠燈之後，車速不快，但直到彎入
        楠梓路車子是沒有停下來情形」、「我過紅綠燈時，時
        速約20公里，過了之後也是20公里，直到轉入楠梓路」
        等語，林進祿亦證稱：「（在土庫路上面，是否有機車
        東往西方向直行，以致異議人的轉彎車須禮讓的情形？
        ）這點我不記得。當時車流量不大，該處很少有車東往
        西方向行駛，因為再過去一點點就沒有路。」等語，則
        縱依異議人所稱之車速（即時速20公里，每秒約5 點6
        公尺），及「車流量少，實際上亦無禮讓土庫路上之機
        車直行及停車」等行車狀況，堪信「異議人之小客車通
        過Ａ後，到達Ｂ處，甚至到達Ｃ處，僅約需2 到3 秒鐘
        」。
    ２、然林進祿業已證稱：「我們看到異議人的車子時，他是
        行進並直接轉彎，並沒有停止後再行進的情形，且當時
        楠梓路已經是綠燈」、「黃燈一般是3 秒鐘、、在土庫
        路變成紅燈之後，約經過3至5秒鐘，楠梓路才會變成綠
        燈，所以該路口會有3至5秒鐘的時間，燈號都是全部紅
        燈，該路口也是這種情形。」等語，故「由Ａ號誌變為
        黃燈算起，直到楠梓路上號誌由紅燈變成綠燈之時止，
        至少約有6 至8 秒」。況且林進祿並證稱：「我們攔查
        闖紅燈車輛，都是在變燈後4 、5 秒才開始攔」、「我
        最初看到異議人車子時，楠梓路變綠燈多久我不確定」
        等語，則應係「Ａ之號誌變為黃燈後，至少約6 至8 秒
        ，甚至11至13秒（即6 或8 秒，再加上5 秒）」後，「
        林進祿才見到異議人之小客車抵達Ｃ點」。
    ３、綜上所述，由Ａ到Ｃ僅需約2 到3 秒，而員警應係在Ａ
        變為黃燈後約10餘秒（如上所述）才見異議人之車抵達
        C 處，則足見「異議人車行通過Ａ號誌時，該號誌應早
        已轉換為紅燈」無訛。從而，本件異議人之異議為無理
        由，應予駁回。
四、據上論斷，應依道路交通管理處罰條例第87條第2 項，道路
    交通案件處理辦法第19條，裁定如主文。
中    華    民    國    95    年    8     月    18    日
                  交通法庭    法  官  洪碩垣
以上正本證明與原本無異。
如不服本裁定應於送達後5日內向本院提出抗告狀。
中    華    民    國    95    年    8     月    18    日
                              書記官  盧聰明


司法院資訊處製作；財團法人民間司法改革基金會備份。
